臺灣彰化地方法院刑事判決
111年度簡上字第43號
上  訴  人  
即  被  告  李興峰



上列被告因妨害名譽等案件，不服本院民國110年12月22日110年
度簡字第1834號第一審刑事簡易判決（聲請簡易判決處刑案號：
110年度偵字第14326、14327、14328號），提起上訴，本院管轄
之第二審合議庭判決如下：
    主    文
上訴駁回。
    犯罪事實
一、李興峰前因殺人未遂、殺人等案件，在法務部矯正署彰化監
    獄執行中。嗣於民國110年6月5日上午11時10分許，在彰化
    監獄愛舍34房用餐時，與獄友尤國明發生口角，尤國明先對
    李興峰嘲諷說：「如果我是法官的話，我一定判你死刑」等
    語，致李興峰心生不滿，而基於恐嚇危害安全之犯意，對尤
    國明說：「你晚上最好不要睡覺，我一定用電線勒死你」等
    語，使尤國明心生畏懼，致生危害於生命安全（尤國明被訴
    公然侮辱部分，另經本院判決確定）。
二、案經尤國明告訴臺灣彰化地方檢察署檢察官偵查後聲請簡易
    判決處刑。　　
    理    由
一、本判決所引用之供述證據及非供述證據，檢察官、被告李興
    峰於本院審理時，均未爭執其證據能力，且各該證據均非屬
    違法取得之證據，應均有證據能力，復經本院於審判期日就
    該等證據進行調查、辯論，依法均得作為證據使用。
二、被告上訴意旨略以：告訴人尤國明嘲諷在先，我一氣之下，
    才說我要用電線勒死你等語，但監獄內無法取得電線，我不
    服法官因我的前案就認定我會這樣做。我願與告訴人和解，
    請求從輕量刑等語。
三、得心證之理由：
　㈠上揭犯罪事實，業據被告坦承不諱（見第2393號他字卷第11
    頁、本院卷第98頁），核與證人即告訴人於偵查中之證述，
    以及告訴人、證人即獄友莊博丞、江建和、李侑傑、陳凱勝
    所書寫之陳述書均相符（見第1539號他字卷第19至20頁、原
    審卷第90至94頁），並有法務部矯正署懲罰報告表在卷可稽
    （見原審卷第83頁），足認被告前揭自白應與事實相符。
　㈡至於被告雖辯稱：監獄內無法取得電線，我不服法官因我的
    前案就認定我會這樣做等語。惟按刑法第305條恐嚇危害安
    全罪之所謂「恐嚇」，是指以足使人心生畏怖的惡害告知他
    人的行為，即足以成立，不以行為人真有加害之意為必要，
    而被害人是否心生畏懼，亦應本於社會客觀經驗法則以為判
    斷基準。另言語是否屬於「加惡害」之事，須該言語在一般
    人客觀上均認為係足以使人心生畏怖，始足當之。是以行為
    人之言語，是否屬於惡害通知，須審酌其前後之全文、斯時
    所受之刺激，主客觀全盤情形為斷。經查：
　⒈被告稱「用電線勒死你」等語，其固然沒有付諸實行。然而
    ，刑法第305條恐嚇危害安全罪之所謂「恐嚇」，不以行為
    人真有加害之意為必要，只要以足使人心生畏怖的惡害告知
    他人的行為，即足當之。從而，被告既然已對告訴人稱「用
    電線勒死你」等語，則其已然實行惡害之告知。　
　⒉被告又辯稱監獄沒有電線等語，言下之意，其無法在監獄中
    以電線勒死他人。然而，監獄中縱然沒有電線，仍可透過衣
    服布料、甚至是徒手為之。再者，告訴人聽聞「用電線勒死
    你」等語之後，表示害怕被告做出這種行為（見原審卷第90
    頁告訴人陳述書）。且其他在場聽聞之獄友陳凱勝亦表示：
    我嚇一跳，我說我睡在945（按：告訴人收容編號）旁邊，
    叫182（按：被告收容編號）不要勒錯人等語（見原審卷第9
    4頁陳述書），顯見被告所說「用電線勒死你」等語，已使
    在場聽聞之告訴人、其他獄友均心生恐懼，足令一般人感覺
    生命安全受威脅，是被告所為自屬恐嚇行為。
　㈢綜上所述，被告所辯不足為有利之認定。本案事證明確，被
    告犯行可以認定，應予論罪科刑。
四、核被告所為，係犯刑法第305條恐嚇危害安全罪。至於被告
    固然陳稱其有精神疾病，但亦表示有固定服藥，案發當天都
    清楚記得等語（見本院卷第98至99頁）。且本院審酌被告於
    開庭過程中，均能清楚回憶本案案發之前因後果，也能邏輯
    清晰地為自己辯護，足認被告於本案行為時，並未達不能辨
    識其行為違法或欠缺依其辨識而行為之能力，或其能力因而
    顯著降低之情形。從而，本案並無刑法第19條第1項、第2項
    之適用餘地，附此敘明。
五、按刑罰之量定，固屬法院自由裁量之職權行使，但仍應審酌
    刑法第57條所列各款事由及一切情狀，為酌量輕重之標準，
    並非漫無限制。在同一犯罪事實與情節，如別無其他加重或
    減輕之原因，下級審法院量定之刑，亦無過重或失輕之不當
    情形，則上級審法院對下級審法院之職權行使，原則上應予
    尊重（最高法院85年度台上字第2446號判決意旨參照）。經
    查：
  ㈠原審認被告罪證明確，而依刑法第305條論以恐嚇危害安全罪
    ，並審酌：被告歷有強盜、傷害、竊盜、贓物、殺人未遂、
    殺人等犯罪科刑紀錄，在監執行期間又屢犯侵占、誣告、妨
    害公務、竊盜、傷害等案件，素行不佳，有相當固著的惡性
    ；被告在監執行期間，因細故發生不快，出言恫嚇告訴人，
    未能安分守己渡日，滋生事端，固有不該，然而背後有脈絡
    可循；被告坦承犯行不諱，犯後態度良好；被告依其入監執
    行犯案背景（對於同一位被害人觸犯殺人未遂後不到2個月
    ，又出手殺害同一被害人，而且殺人手段皆為窒息，詳本院
    卷附臺灣桃園地方法院102年度訴字第775號、臺灣高等法院
    103年度上訴字第2501號判決），恫嚇此言，除了令告訴人
    心生畏懼外，尚驚動其他同房舍友，深恐被告若當真暗夜下
    手，會遭錯勒，對於獄政管理有不良影響；暨斟酌被告之心
    智狀況、智識程度等一切情狀，乃量處有期徒刑2月，並諭
    知易科罰金之折算標準。經核原審認事用法均無違誤，且已
    斟酌刑法第57條所列各款事由及一切情狀，量刑未逾越法律
    所規定之範圍。
　㈡被告固然表示有意願告訴人和解，且經本院移付調解後，與
    告訴人成立調解，同意互相不請求損害賠償，此有本院調解
    程序筆錄為證（見本院卷第83頁）。而本院審酌被告前於10
    2年6月間，以衣物、毛巾纏繞他案被害人鄒年雄頸部並用力
    拉扯衣物、毛巾，致鄒年雄昏厥之方式，犯殺人未遂案件，
    又於同年7月間，先與他案共犯以電話線綑綁人鄒年雄，再
    用黑色塑膠袋罩住鄒年雄頭部並綁死結，造成鄒年雄窒息死
    亡，而犯殺人案件等情，此觀諸臺灣桃園地方法院102年度
    訴字第775號、臺灣高等法院103年度上訴字第2501號判決犯
    罪事實欄之記載甚明（見原審卷第106-11、106-1頁），而
    被告於上開案件在監執行期間，竟又因細故，而以「用電線
    勒死你」等語出言恐嚇告訴人，顯見被告於執行期間，仍不
    知謹言慎行，未能悔改並記取教訓。又告訴人固然表示願意
    原諒被告（見本院卷第79頁），惟參酌被告與告訴人上開調
    解內容，僅是約定互不求償，顯然被告並無實際賠償告訴人
    。兼衡被告自述學歷為高中肄業之智識程度，入監前從事殯
    葬業，領有身心障礙手冊及重大傷病卡之生活狀況（見本院
    卷第99、96頁）等整體綜合考量後，足認被告並未實際賠償
    告訴人，單憑被告與告訴人成立調解，尚不足以動搖原判決
    之量刑。且原審量刑既未濫用裁量權限，復無明顯過重或失
    輕之情形，自難認有何違法或不當之處，揆諸前揭判決意旨
    ，本院自應予以尊重。
六、綜上，被告以前詞提起上訴，難認有據，應予駁回。
據上論斷，依刑事訴訟法第455條之1第1項、第3項、第368條，
判決如主文。
本案經檢察官施教文聲請簡易判決處刑，檢察官陳靚蓉到庭執行
職務。　
中　　華　　民　　國　　111 　年　　6 　　月　　7 　　日
                  刑事第六庭    審判長法官  吳永梁
　　　　　　　　　
                                法      官  呂美玲
　　　　　　　　　　　　　　　　
                                法      官  張琇涵
以上正本證明與原本無異。
不得上訴。
中　　華　　民　　國　　111 　年　　6 　　月　　7 　　日
                                書  記  官  潘佳欣